臺灣高等法院高雄分院民事判決　　　　　 96年度上字第143號
上　訴　人　甲 ○ ○
訴訟代理人　林 石 猛律師
　　　　　　邱 基 峻律師
　　　　　　張 宗 琦律師
被　上訴人　乙 ○ ○
上列當事人間債務人異議之訴事件，上訴人對於民國96年 6月22
日台灣高雄地方法院95年度訴更(一)字第11號第一審判決，提起上
訴，本院判決如下：
    主  文
上訴駁回。
第二審訴訟費用由上訴人負擔。
    理  由
一、民事訴訟法第 253條所定之「重複起訴之禁止」（一事不再
    理之原則），係以「訴訟繫屬中更行起訴」為其要件。所謂
    訴訟繫屬中，自指當事人提起民事訴訟之程序業已開始，尚
    未終結者而言（最高法院 86年度台抗字第509號判決要旨參
    照）。又訴訟標的之一部或訴訟費用，裁判有脫漏者，法院
    應依聲請或依職權以判決補充之，民事訴訟法第233 條第1
    項定有明文。職是，訴訟標的漏未裁判者，該部分訴訟繫屬
    尚未消滅，當事人僅得聲請補充判決，不得就該部分另行起
    訴，否則即有違一事不再理原則。
二、上訴人起訴主張：被上訴人於民國90年3 月間執上訴人所簽
    發如原判決附表（下稱附表）所示之面額各為新臺幣（下同
    ）300 萬元、1000萬元本票2 紙（下稱系爭本票）向原審法
    院聲請本票裁定，經該院以90年度票字第5508號民事裁定准
    予強制執行確定（下稱系爭本票裁定）。被上訴人遂於90年
    5 月11日執系爭本票裁定聲請鈞院強制執行，經上訴人提出
    異議，被上訴人乃於90年7 月17日撤回執行而核發債權憑證
    在卷。嗣被上訴人又於91年3 月27日再次執系爭本票裁定就
    上訴人所有之財產聲請強制執行，經原審法院以91年度執字
    第11624 號強制執行在案（下稱系爭執行程序）。上訴人乃
    於系爭本票裁定執行名義成立後之91年5 月28日，對被上訴
    人提起確認本票債權關係不存在之訴，並聲明求為：(1)確認
    兩造間就高雄地院90年度票字第5508號本票裁定所載債權
    1300萬元，及自民國89年10月21日起至清償日止按年息6%計
    算之利息（下稱利息債權），其債權債務關係不存在。(2)系
    爭執行事件以系爭本票裁定所為之強制執行程序應予撤銷之
    判決。經第一審法院以91年度雄簡字第1596號判決：(1)確認
    被上訴人持有上訴人所簽發系爭本票2 紙超過900 萬元部分
    之本票債權對上訴人不存在。(2)系爭執行事件，所憑系爭本
    票裁定之執行名義，於超過債權本金900 萬元部分，不得為
    強制執行。經同法院以92年度簡上字第167 號判決及最高法
    院93年度台簡上字第28號裁定維持原審判決確定在案（下稱
    系爭確定判決）。由確定判決主文可知系爭本票債權執行程
    序，僅本金900 萬元之執行程序未予撤銷，系爭利息債權部
    分之執行程序已經判決予以撤銷，從而系爭本票裁定關於利
    息債權部分之執行力，既因系爭確定判決而排除，被上訴人
    即不應再行請求上訴人給付。惟執行法院及被上訴人仍認定
    系爭利息存在，並將系爭利息共計234 萬6411元計入分配，
    即有違誤，而應予撤銷，爰依強制執行法第14條第1 項提起
    本訴訟。並聲明：系爭執行程序，其中執行名義為系爭本票
    裁定及原審法院91年度雄簡字第1596號判決，以週年利率6%
    計算之利息234 萬6411元之部分應予撤銷。上訴人於本院言
    詞辯論時改稱：系爭本票經伊請求之自89年10月21日起至清
    償日止按年息6%計算之利息（金額共234 萬6411元）部分，
    為前述判決所漏未裁判等語，並更正其之前之陳述。
三、查，上訴人前開主張除利息債權是否存在及該部分執行程序
    應否撤銷部分，前開確定判決已經加以裁判或漏未裁判之爭
    點外，其餘各該訴訟之經過業經本院依職權調閱系爭確定判
    決一案全部卷宗查明屬實，復為被上訴人所不爭執，應堪信
    實。至上述臺灣高雄地方法院以91年度雄簡字第1596號判決
    ，雖為如上所示之判決，就利息請求及撤銷該部分執行程序
    部分，究竟有無判決，依該事件之性質，應綜合主文及理由
    全旨予以觀察，觀該判決之理由，受訴法院僅就被上訴人主
    張1300萬元之本票債權是否因和解而減縮為900 萬元及超過
    900 萬元部分之執行程序應否撤銷，加以審酌，但就系爭本
    票裁定所載利息部分，並未提及或說明不存在亦應併予駁回
    及該部分執行程序應予撤銷之理由，有該判決附卷足憑（高
    雄地院94年訴字第1004號卷第5 至14頁），即無從認識法院
    對原告聲明之利息部分，有加以審究裁判之意旨。是上訴人
    於嗣後更正陳述，主張該利息部分漏未裁判，自堪採信。系
    爭利息債權及該部分執行程序應否撤銷，既未加以裁判，揆
    諸前開說明，該部分訴訟即尚繫屬中，並未消滅。上訴人應
    向原法院請求繼續審判，聲請補充判決方是。上訴人捨此不
    為，竟另行提起本訴，請求判決：系爭執行程序，其中執行
    名義為系爭本票裁定及原審法院91年度雄簡字第1596號判決
    ，以週年利率6%計算之利息234 萬6411元之部分應予撤銷，
    自有未合。
四、綜上，上訴人請求主張「系爭本票債權900 萬元自89年10月
    21 日 起至清償日止按年息6%計算之利息」（即「系爭利息
    債權」）不存在及該部分執行程序應予撤銷部分，為前述判
    決所漏未裁判，該部分訴訟尚在繫屬中，上訴人仍就該法律
    關係更行起訴，不備訴訟成立要件，且屬不可補正之事項，
    原應依民事訴訟法第249 條第1 項第7 款裁定駁回，卻仍為
    實體審究判決，固有未合，惟結論並無不同，仍應予維持。
五、據上論結，本件上訴為無理由，依民事訴訟法第449 條第2
    項、第78條，判決如主文。
中　　華　　民　　國　　96　　年　　11　　月　　21　　日
                            民事第六庭
                                審判長法官   許明進
                                法      官   張明振
                                法      官   陳真真
以上正本證明與原本無異。
如對本判決上訴，須於判決送達後20日內向本院提出上訴狀，其
未表明上訴理由者，應於上訴後20日內向本院提出上訴理由書（
均須按他造當事人之人數附繕本）。上訴時應提出委任律師或具
有律師資格之人之委任狀，並依附註條文規定辦理。
中　　華　　民　　國　　96　　年　　11　　月　　21　　日
                                書  記  官   黃一秋
附註：
民事訴訟法第466 條之1 ：
對於第二審判決上訴，上訴人應委任律師為訴訟代理人，但上訴
人或其法定代理人具有律師資格者，不在此限。
上訴人之配偶、三親等內之血親、二親等內之姻親，或上訴人為
法人、中央或地方機關時，其所屬專任人員具有律師資格並經法
院認適當者，亦得為第三審訴訟代理人。
第1 項但書及第2 項情形，應於提起上訴或委任時釋明之。
